【裁判字號】    97,訴,409
【裁判日期】    970508
【裁判案由】    損害賠償
【裁判全文】
臺灣桃園地方法院民事判決               97年度訴字第409號
原      告  甲○○
            乙○○
            丁○○
                    上列2人送.
                    住桃園縣中.
共      同
訴訟代理人  林晉宏律師
被      告  丙○○  住桃園縣桃.
上列當事人間請求損害賠償事件，於民國97年4月24日言詞辯論
終結，本院判決如下：
    主  文
被告應給付原告甲○○新臺幣陸萬柒仟參佰貳拾元，及自民國九
十七年二月十四日起至清償日止，按週年利率百分之五計算之利
息。
被告應給付原告乙○○新臺幣陸萬元，及自民國九十七年二月十
四日起至清償日止，按週年利率百分之五計算之利息。
被告應給付原告丁○○新臺幣陸萬元，及自民國九十七年二月十
四日起至清償日止，按週年利率百分之五計算之利息。
原告其餘之訴駁回。
訴訟費用由被告負擔百分之十二；餘由原告甲○○負擔百分之十
，餘由原告乙○○、丁○○負擔。
本判決第一項於原告甲○○以新臺幣貳萬貳仟元為被告供擔保後
，得假執行，但被告以新臺幣陸萬柒仟參佰貳拾元為原告甲○○
供擔保後，得免為假執行。
本判決第二項於原告乙○○以新臺幣貳萬元為被告供擔保後，得
假執行，但被告以新臺幣陸萬元為原告乙○○供擔保後，得免為
假執行。
本判決第三項於原告丁○○以新臺幣貳萬元為被告供擔保後，得
假執行，但被告以新臺幣陸萬元為原告丁○○供擔保後，得免為
假執行。
原告其餘假執行之聲請駁回。
    事實及理由
一、原告起訴主張：被告於民國95年2月2日凌晨2時10分許，駕
    駛車號IN-1367號自小客車，沿桃園縣龜山鄉○○路○段由台
    北縣林口往龜山方向行駛，因車輛不明原因故障，逐漸失去
    動力，被告企圖將自小客車滑行至路邊停止，竟疏未注意，
    逕自中間車道往外側車道滑行，未讓直行車先行，亦未注意
    安全距離。適原告乙○○、丁○○之子牟碧平駕駛車號5L-7
    317 號自小客車行駛於與被告車輛同向之外側車道，因閃避
    不及，而與被告所駕駛車輛發生碰撞，致牟碧平受有外傷性
    顱內出血併腦幹受損，送醫急救後仍不治死亡。爰依侵權行
    為法律關係，請求被告賠償以下費用： (1)殯葬費用：原告
    甲○○支付包括民間殯葬儀式所需相關費用新臺幣（下同）
    260,600 元、殯葬管理費24,800元、奉飯費用1,200 元及塔
    位5,000 元，總計336,600 元，爰民法第192 條第1 項規定
    ，請求被告賠償。 (2)精神慰撫金：原告乙○○、丁○○分
    別為牟碧平之父、母，雖未在台與牟碧平共同生活，但朝暮
    期盼他日能與被害人共同生活享受天倫之樂，卻因被告不法
    侵權行為而破滅，原告精神上痛苦難以撫平，爰依民法第
    194 條之規定，分別請求被告賠償精神慰撫金100 萬元。並
    聲明： (1)被告應給付原告甲○○336,600 元，及自起訴狀
    繕本送達之翌日起至清償日止，按年息5%計算之利息。
     (2)被告應給付原告乙○○100 萬元，及自起訴狀繕本送達
    之翌日起至清償日止，按年息5%計算之利息。 (3)被告應給
    付原告丁○○100 萬元，及自起訴狀繕本送達之翌日起至清
    償日止，按年息5% 計 算之利息。 (4)願供擔保，請准宣告
    假執行。
二、被告則以：被害人牟碧平服用酒類且無照駕駛，應該不能駕
    駛車輛，且當時被告汽車故障停在路邊，是被害人駕車自後
    面追撞，此有臺灣高等法院96年度交上易字第343號判決可
    資證明。本件被害人亦與有過失，爰主張過失相抵。並聲明
    ：(1)請求駁回原告之訴及其假執行之聲請。(2)如受不利判
    決願供擔保請准免為假執行。
三、本院判斷：
(一)被告於95年2 月2 日凌晨2 時10分許，駕駛車號IN－1367號
    自用小客車，沿桃園縣龜山鄉○○路○ 段由台北縣林口往龜
    山方向行駛，於行進中該自小客車因不明原因突然發生故障
    ，逐漸失去動力，被告企圖將自小客車滑行至路邊停止，而
    自中間車道往外側車道滑行，本應注意變換車道時，應讓直
    行車先行，並注意安全距離，依當時天候為晴，夜間有照明
    ，路面乾燥，道路無缺陷、無障礙物，視距良好等情形，並
    無不能注意之情事，竟疏未注意而於自中間車道往外側車道
    滑行時，未讓直行車先行，亦未注意安全距離，適被害人牟
    碧平於服用酒類後達不能安全駕駛動力交通工具之情況（其
    酒後血液酒精濃度為153 MG／DL，經換算為酒精濃度呼氣值
    約為0.76 MG ／L） ，猶駕駛車號5L－7317號自用小客車行
    駛於桃園縣龜山鄉○○路○ 段同向外側車道，亦未注意車前
    狀況並隨時採取必要之安全措施，而自後追撞被告所駕駛車
    號IN－1367號自用小客車，車號5L－7317號自用小客車因而
    翻覆，致牟碧平受有外傷性顱內出血併腦幹受損，經送往長
    庚紀念醫院林口分院急救，於95年2 月4 日凌晨1 時許因傷
    重不治死亡之事實，業經臺灣高等法院以96年度交上易字第
    343 號刑事確定判決認定在案，且兩造於本院言詞辯論時均
    主張應以上開臺灣高等法院刑事判決之認定為準（見本院97
    年4 月24日言詞辯論筆錄），故上開事實應堪認定。
(二)被告雖辯稱當時伊車已停在路邊，是被害人駕車自後面追撞
    伊車云云，惟查：1.證人即將被告車輛報廢之林俊位於前開
    刑事案件中證稱被告車的右後方有毀損，且依事故後被告車
    呈右後方嚴重毀損凹陷，左後方相較之下則受損輕微許多之
    情，顯見當時被害人自後係撞擊被告車輛之右後方。再依被
    害人車輛係左前方毀損較右前方為嚴重，足認當時應係被害
    人車輛左前方追撞被告車輛右後方。再佐以，被告於前開刑
    事案件中自稱其車於事發前時速為40公里、及其車係至外側
    車道始完全熄火等情觀之，則依慣性作用，被告之車輛應仍
    有足夠之動能足以滑行至路面邊線，惟依前所述，被告之車
    輛係呈左後向右前之方位傾斜，顯見被告車輛當時應未將車
    輛完全停妥，而尚在行進狀態中，至為明顯。被告辯稱已將
    車停在路肩始遭撞擊云云，自難採信（且本件事故經送請道
    路交通事故鑑定委員會鑑定結果，初鑑及覆議結果均與如上
    之認定相同；另請中央警察大學鑑定結果亦為相同認定，臺
    灣高等法院前開刑事判決已詳述被告所辯不可採之理由）。
    綜上，被告車輛於遭追撞當時係應係自外側車道變換至路肩
    呈左後向右前方位傾斜行進，要堪認定。
(三)按汽車在同向二車道以上之道路，除應依標誌或標線之指示
    行駛外，並應遵守下列規定：六、變換車道時，應讓直行車
    先行，並注意安全距離，道路交通安全規則第98條第1 項第
    6 款定有明文。斟諸本件事故發生當時天候為晴，夜間有照
    明，路面乾燥，道路無缺陷、無障礙物，視距良好等情形，
    並無不能注意之情事，被告如於車輛故障欲變換車道時有注
    意後方狀況，自可察覺被害人車輛之行進方向及所在車道，
    然依被告並未察覺後方有被害人車輛駛來，是被告於變換車
    道時，未注意應讓直行車先行，並注意安全距離，洵堪認定
    。且被害人之死亡確與被告前開駕駛之過失行為有相當因果
    關係。
(四)次按因故意或過失，不法侵害他人之權利者，負損害賠償責
    任，民法第184 條第1 項定有明文。查被告於本件事故因上
    述過失致被害人死亡，且其過失與本件被害人之死亡間，顯
    有相當因果關係，則被告自應就其不法侵害他人生命之過失
    侵權行為，負損害賠償責任。又按不法侵害他人致死者，對
    於支出醫療費用或殯葬費之人，應負損害賠償責任；不法侵
    害他人致死者，被害人之父、母、子、女及配偶，雖非財產
    上之損害，亦得請求賠償相當之金額，民法第192 條第1 項
    、第194 條分別定有明文。查原告乙○○、丁○○分別為被
    害人之父母，此有戶籍謄本附卷可憑，被告不法侵害被害人
    牟碧平之生命權致其死亡，其對於支出殯葬費之原告甲○○
    應負損害賠償責任；且其對於被害人之父母即原告乙○○、
    丁○○均應負非財產上之損害賠償責任。爰就原告分別得請
    求之損害賠償項目及金額，析述如下：
    1.殯葬費：
      原告甲○○主張其為被害人支出殯葬費用336,600 元之事
      實，業據原告甲○○提出被告不爭執之估價單、收據影本
      多紙為證，堪信為實在，故原告甲○○就其所支出之殯葬
      費用336,600 元請求損害賠償應為有理由。
    2.慰撫金：
      查原告乙○○、丁○○均為大陸地區人士，原告乙○○學
      歷為初中畢業，目前擔任宣漢縣東鄉鎮公所廣播組主任職
      務，月薪人民幣860 元，並無不動產；原告丁○○學歷為
      小學畢業，目前無業，亦無不動產，其二人除被害人牟碧
      平為其子外，尚有成年子女二人。而被告學歷則為高職畢
      業，目前擔任機械技術人員，月薪約3 萬元，其擁有房屋
      1 間（目前貸款中，尚餘260 萬元貸款未清償）等情，業
      據本院查詢被告之稅務電子閘門財產所得調件明細表資料
      附卷可憑，且據兩造分別陳明在卷，本院斟酌兩造生活物
      價水平、被告之肇事情節、及兩造之身分、地位、教育程
      度、經濟能力等一切狀況，認原告乙○○、丁○○得請求
      之精神慰撫金各以30萬元為適當，其2 人逾此部分之請求
      ，應予駁回。
(五)再按，損害之發生或擴大，被害人與有過失者，法院得減輕
    賠償金額或免除之，民法第217 條第1 項定有明文。又民法
    第192 條第1 項規定不法侵害他人致死者，對於支出殯葬費
    之人，亦應負損害賠償責任，此係間接被害人得請求賠償之
    特例，此項請求權，自理論言，雖係固有之權利，然其權利
    係基於侵權行為之規定而發生，自不能不負擔直接被害人之
    過失，倘直接被害人於損害之發生或擴大與有過失時，依公
    平之原則，亦應有民法第217 條過失相抵規定之適用（最高
    法院73年台再字第182 號判例意旨參照）。又關於非財產上
    之損害，被害人對於損害之發生或擴大與有過失者，因民法
    第21 7條既未將之除外，依公平之原則，自應一體適用。查
    本件車禍之發生，被告固有上述過失，惟按汽車行駛時，駕
    駛人應注意車前狀況，並隨時採取必要之安全措施；汽車在
    雙向二車道行駛時，均應在遵行車道內行駛；汽車駕駛人有
    左列情形之一者，不得駕車：二、飲用酒類或其他類似物後
    其吐氣所含酒精濃度超過每公升0.25毫克或血液中酒精濃度
    超過百分之0.05以上者，道路交通安全規則第94條第3 項、
    第114 條第2 款分別定有明文。本件被害人係自後方追撞被
    告車輛，依前所述，案發地點附近，道路筆直，視距良好，
    被害人駕車於該處，自可見被告於前方之行駛動向及變換車
    道之行為，仍自後追撞被告之車輛，是被害人未注意車前狀
    況並隨時採取必要之安全措施，洵堪認定。又被害人於駕車
    前已有飲用酒類，其血液酒精濃度測試值達153 MG／DL（經
    換算為酒精濃度呼氣值約為每公升0.76毫克），依交通部運
    輸研究所90年9 月24日運安字第900005854 號函所載，呼氣
    中酒精濃度每公升含量為0.25毫克，即相當於血液中酒精濃
    度（BA C）百分之0.05，依該函所附該所79年「駕駛人行為
    反應之研究－酒醉駕車對駕駛行為之分析研究」指出：BAC
    超過百分之0.15時，對駕駛能力之影響為：視線搖晃，駕駛
    已進入恍惚狀態，判斷及理解遭到扭曲，駕駛不穩定。對心
    理行為之影響為：意識不明，嘔吐，站、走及講話困難，責
    任感喪失，精神處於麻痺狀態。茲查，被害人之BAC 值經換
    算達0. 153，是被害人已因服用酒類而注意力、反應力、平
    衡感、駕駛能力均嚴重降低，達不能安全駕駛動力交通工具
    程度，故被害人就本件車禍事故之發生，顯與有過失（但被
    害人之過失並不能解免被告之過失，併此敘明）。本件事故
    經道路交通事故鑑定委員會、中央警察大學鑑定結果均咸認
    被害人係肇事主因，茲審酌被告及被害人分別就本件損害發
    生原因力之強弱程度、及本件車禍被告係因車輛突然故障逐
    漸失去動力，始欲滑行至路邊停止等情，認被告應負20% 之
    過失責任，被害人應負80% 之過失責任，是爰依民法第217
    條第1 項過失相抵原則，按被告過失程度減輕其賠償責任。
    依此計算，原告甲○○得請求被告賠償之數額為67,320元（
    336,600 ×20% ＝67,320）；原告乙○○、丁○○各得請求
    被告賠償之數額為6 萬元（300,000 ×20% ＝60,000，小數
    點以下四捨五
四、從而，原告3 人本於侵權行為之法律關係，原告甲○○請求
    被告給付67,320元、原告乙○○、丁○○各請求被告給付6
    萬元，及均自起訴狀繕本送達被告翌日（97年2 月14日）起
    至清償日止，按年息5%計算之利息，洵屬有據，應予准許，
    渠逾此範圍之請求則為無理由，應予駁回。
五、本件事實已臻明確，兩造其餘之攻擊或防禦方法，及未經援
    用之證據，經本院斟酌後，認為與判決基礎之事實並無影響
    ，均不足以影響本裁判之結果，自無庸一一詳予論駁之必要
    ，併此敘明。
六、兩造均陳明願供擔保，聲請宣告假執行及免為假執行，經核
    有關原告勝訴部分，均合於法律規定，爰分別酌定相當擔保
    金額准許之，至於原告敗訴部分，其假執行之聲請，因訴之
    駁回而失所附麗，應併予駁回，附此敘明。
七、訴訟費用負擔之依據：民事訴訟法第79條、第85條第1項前
    段。
中    華    民    國    97    年    5     月    8     日
                        民事第三庭法  官  林曉芳
以上正本係照原本作成
如對本判決上訴，須於判決送達後20日內向本院提出上訴狀
中    華    民    國    97    年    5     月    8     日
                                  書記官  邱飛鳴


司法院資訊處製作；財團法人民間司法改革基金會備份。
